【裁判字號】    92,自緝,247
【裁判日期】    920521
【裁判案由】    詐欺
【裁判全文】
臺灣臺中地方法院刑事判決                        九十二年度自緝字第二四七號
    自  訴  人  乙○○
    被      告  甲○○
右列被告因詐欺案件，經自訴人提起自訴，本院判決如左：
    主  文
甲○○無罪。
    理  由
一、本件自訴意旨略以：被告甲○○為秀品有限公司負責人，於民國（下同）九十年
    六月間，以其公司急需訂貨缺錢為由，向自訴人詐取新台幣（下同）四十九萬元
    ，並開立台中商業銀行國光分行為付款人，到期日九十年七月六日，票號分別為
    ＧＫＡ0000000、ＧＫＡ0000000號、其公司支票二紙以為付款，
    惟支票屆期經提示竟遭退票，自訴人親自到被告公司了解狀況，被告已人去樓空
    惡意倒閉，自訴人始知受騙，因認被告有犯刑法第三百三十九條第一項之詐欺罪
    嫌等語。
二、按犯罪事實應依證據認定之，無證據不得推定其犯罪事實，又被告之犯罪不能證
    明者，應諭知無罪之判決，刑事訴訟法第一百五十四條及第三百零一條第一項分
    別定有明文。此項規定，依同法第三百四十三條之規定，於自訴程序亦準用之。
    又刑法第三百三十九條第一項詐欺罪之成立，以意圖為自己或第三人不法所有，
    以詐術使人將本人或第三人之物交付為要件，所謂以詐術使人交付，必須被詐欺
    人因其詐術而陷於錯誤，若其所用方法，不能認為詐術，亦不致使人陷於錯誤，
    即不構成該罪，最高法院亦著有四十六年台上字第二六號判例可資參佐。
三、本件訊據被告對有於九十年六月間開立台中商業銀行國光分行為付款人，到期日
    九十年七月六日，票號分別為ＧＫＡ0000000、ＧＫＡ0000000號
    支票二紙，持向自訴人調得票面金額共四十九萬元，嗣支票屆期未能兌現之事實
    直承不諱，惟否認係蓄意詐欺。辯稱其係工廠於八十九年九二一地震後，訂單即
    急遽減少，公司經濟上略為困難，所以才向自訴人調款週轉，不意社會長期不景
    氣，久未見好轉，後來公司倒閉關廠，致未能償付自訴人上開欠款等語。查本件
    自訴人是經朋友介紹，並有到被告經營之工廠暸解，是因見被告當時工廠是在正
    常經營，應無問題，所以才如數借款予被告等情，已據自訴人於本院審理中明陳
    在卷。足見本件被告於借款伊始，並無向自訴人施用詐術甚明。另查本件被告確
    是因事後社會經濟不景氣，以致週轉困難關廠所以才未能如期償付自訴人前開支
    票借款等事實，亦據被告之兄朱傳書到庭證述屬實，且其等與自訴人願意另行庭
    外和解分期償付欠款，已得自訴人之同意諒解，亦經自訴人所陳明，可見本件被
    告於調借上開款項初時，亦應無不法所有之意圖，本件被告既未施何詐術，亦無
    不法所有之意圖，此外復查無其他積極證據足以證明被告有自訴人所指訴之詐欺
    犯罪事實，本件依首開說明，自應為被告無罪之諭知。
據上論斷，應依刑事訴訟法第三百四十三條、第三百零一條第一項，判決如主文。
中      華      民      國    九十二    年      五      月    二十一    日
                                    臺灣臺中地方法院刑事第二庭
                                        法  官  柯  崑  輝
右正本證明與原本無異。
如不服本判決，應於送達後十日內向本院提出上訴狀 (須附繕本) ，上訴於台灣高等
法院台中分院。
                                        書記官
中      華      民      國    九十二    年      五      月    二十一    日


司法院資訊處製作；財團法人民間司法改革基金會備份。
